臺灣高等法院刑事判決　　　　　　　　　　　　　九十一年度上易字第二三四九號
　　上　訴　人
　　即　被　告　甲○○　女　民.
　　選任辯護人　呂福元律師
　　上　訴　人
　　即　被　告　癸○○　男　民.
　　　　　　　　壬○○　女　民.
　　　　　　　　丙○○　男　民.
　　　　　　　　戊○○　女　民.
　　　　　　　　乙○○　男　民.
　　　　　　　　庚○○　男　民.
　　　　　　　　丁○○　男　民.
　　　　　　　　己○○　男　民.
　　　　　　　　辛○○　男　民.
　　　　　　　　丑○○　男　民.
　　　　　　　　子○○　男　民.
右上訴人因賭博案件，不服臺灣桃園地方法院九十年度易字第二四六六號，中華民國
九十一年一月二十五日第一審判決（起訴案號：臺灣桃園地方法院檢察署九十年度偵
字第一四二七三號）提起上訴，本院判決如左：
    主  文
原判決關於被告甲○○、癸○○、壬○○、丙○○、戊○○、乙○○、庚○○、丁○○、己○○、辛○○、丑○○、子○○部分撤銷。
甲○○共同以賭博為常業，處有期徒刑月，如易科罰金，以佰元折算壹日。
癸○○、乙○○、壬○○、戊○○、丙○○共同以賭博為常業，處有期徒刑貳月，如
易科罰金，均以佰元折算壹日。均緩刑貳年。
庚○○、丁○○、己○○、辛○○、丑○○、子○○均無罪。
    事  實
一、甲○○基於常業賭博之犯意，自民國八十六年間起，在桃園縣中壢市○○路十五
    號一樓之五十六之公眾得出入場所，經營「日盛電子遊藝場」，擺設電動機具「
    七靶射擊」四十七台、「競艇遊戲機」一台、「賓果王遊戲機」一台，並分自九
    十年三月間某日、四月一日、同月十一日、六月二十五日及某不詳時日起，以每
    月新臺幣（下同）二萬元至二萬五千元之薪資，陸續雇用有犯意聯絡及行為分擔
    之丙○○、癸○○、壬○○、戊○○、乙○○等五人，由癸○○擔任現場經理處
    理現場事務及機台維修，壬○○、丙○○、戊○○擔任開分員或服務生，負責為
    客人開分、洗分、清潔等工作，乙○○則依有賭博犯意之客人在機台上所留積分
    ，按一比一之比率在廁所兌換現金予賭客，而共同以上述機台與有賭博犯意之不
    特定人以開分押注之方式為賭客每次以新台幣相同數額之比例開分，，每次可以
    不等之分數押注，若未押中則分數沒入，若押中則依押中之倍數累積積分，於賭
    客把玩完畢時，如機台上累計有分數時，得以一比一之比率兌換現金，並恃此維
    生，以之為常業。嗣於九十年八月二十四日二十時三十分許，為警查獲。
二、案經桃園縣警察局中壢分局報請臺灣桃園地方法院檢察署檢察官偵查起訴。
    理  由
壹、甲○○、癸○○、壬○○、丙○○、戊○○、乙○○部分：
一、訊據被告甲○○、癸○○、壬○○、丙○○、戊○○固坦承係日盛遊藝場之負責
    人及員工，並分別擔任開分、洗分、清潔等工作等情，惟被告甲○○、癸○○、
    壬○○、丙○○、戊○○、乙○○均矢口否認涉有右開犯行，被告甲○○、癸○○、壬○○、丙○○、戊○○均辯稱：該店係合法經營，客人繳兩百元可以玩到
    底，客人玩到不想玩就自行離開，店內絕不可兌換現金及獎品云云；被告乙○○
    辯稱：伊並非該店員工，當天是到該店找被告丙○○索還欠款云云。經查：
（一）上開扣案之電動賭博機具之賭玩方式，係由賭客先交付現金後，由開分員為其
      開分，再押注把玩，機具則以不特定之機率顯示是否中獎，並視中獎後機具面
      版所示之倍數得分數，若未中獎則分數扣抵等情，業據被告甲○○於警訊及偵
      查中供述綦詳。
（二）又按在合法登記之場所，若以合法之機具從事射倖性之金錢財物輸嬴行為，仍
      屬賭博行為。被告甲○○經營之「日盛電子遊藝場」雖取得營利事業登記證及
      電子遊藝場營業級別證，有該遊藝場之營利事業登記證、桃園縣政府電子遊藝
      場營業級別證各乙紙附卷可稽，惟查證人即喬裝賭客之警員程冀沄於原審證稱
      ：「．．．後來我又以兩百元付了三次，各開二百分，玩完就要付錢另外開分
      ，當我累積到一千分的時候，就告訴戊○○說我不玩了，請她幫我洗分，戊○○就叫我到廁所去，戊○○沒說到廁所要做什麼，後來乙○○就（進來）跟我
      說有空再來並給我一千元．．．，我吃完晚飯以後，又再進去玩，這次是丙○○問我的（有沒有來過），這次我是玩七靶射擊，．．．這次我先以五百元開
      六百分．．．累積到一千分的時候，我又跟戊○○說要洗分，我就直接進去廁
      所，乙○○隨後跟進來，又給我一千元，我就通知支援同仁進行查緝。」，「
      （問：所指戊○○是否即在場的被告戊○○？並命證人當庭指認）是的。」等
      語（見原審九十年十一月二十六日訊問筆錄）；另證人即在場之賭客王鎮軍（
      業經檢察官依職權為不起訴處分），於原審調查時證稱：「．．．應該是八十
      九年間，當時我兌換了兩千元，幾月我忘記了，當時我是一千元開一千分，我
      累積到兩千分才換，在上廁所時時候有人拿給我，至於是誰我就不知道。」等
      語（見原審九十一年一月七日審判筆錄），二人所證述該遊藝場之經營形態，
      賭客尚得將機台上積分按一比一之比率兌換現金，自係以合法形式兼營賭博。
（三）被告乙○○兩度尾隨程員至廁所內，並依機台上所留積分，按一比一之比率，
      兌換現金一千元予程員二次，事非偶然，若非該遊藝場內負責兌換現金之員工
      ，豈有如此作為？至辯護意旨雖謂證人王鎮軍就其於九十年七月二十八日（辯
      護意旨狀誤載為二十日）兌換現金之金額，於警訊時供係三千元，於原審訊問
      時供係二千元；又其兌換現金之時間，於警訊時供係九十年七月二十八日，於
      原審訊問時供係八十九年間，前後所供不一，又其於原審訊問時陳明：「當時
      在警訊中我是說九十年七月二十八日有兌換現金，但是那是在警察誘導下寫的
      ，實際上是去年。」，「（問：警察當時如何誘導？）是指認照片，誘導蓋章
      ，警察還說要把所有的錢扣押，我擔心警察會把我當天領的幾萬元扣押，所以
      我就配合」，其於警訊之自白是否與事實相符，即非無疑云云，惟證人王鎮軍
      與被告等人素無怨隙，其在原審所為證言負偽證罪處罰之壓力，具有真實之保
      證，應可憑信，尚難僅因其與前揭警訊中之證述稍有不一，逕認其所為證言均
      不足採，併予敘明。
（四）而被告甲○○經營日盛電子遊藝場，所擺設之電動機具多達四十九台，且以每
      月二萬元至二萬五千元之薪資，雇用丙○○、癸○○、壬○○、戊○○、乙○○等五人為員工，規模宏大，足徵經營者即被告甲○○，顯係賴此為業，殆無
      疑義。
（五）再被告癸○○、壬○○、丙○○、戊○○等人均係受被告聘僱，在日盛遊藝場
      內擔任開分、洗分等工作，為被告癸○○、壬○○、丙○○、戊○○等人所自
      承，而被告乙○○則按機台上所呈現之分數兌換等值現金予客人，就前揭賭博
      行為，與被告甲○○顯有犯意之聯絡及行為分擔，自均係以賭博為常業。
（六）此外，復有電動機具「七靶射擊」四十七台、「競艇遊戲機」一台、「賓果王
      遊戲機」一台（以上電動機具均含ＩＣ板共六十五片）等物及警員報告書、現
      場檢查紀錄等可資參酌，事證明確，被告甲○○、癸○○、壬○○、丙○○、
      戊○○等人右揭犯行均足堪認定。
二、核被告甲○○、癸○○、壬○○、丙○○、戊○○、乙○○等人均係犯刑法第二
    百六十七條之常業賭博罪。渠等就上開犯行，有犯意聯絡，行為分擔，均為共同
    正犯。原審據以論罪科刑，固非無見。惟查：原判決認定本件被告甲○○、癸○○、壬○○、丙○○、戊○○、乙○○等人與庚○○、丁○○、己○○、辛○○
    、丑○○、子○○賭博財物，然庚○○、丁○○、己○○、辛○○、丑○○、子
    ○○並無賭博犯行（詳如後述），其事實認定，尚有未合。本件並非電動機具本
    身屬賭博機具，而係被告甲○○等兼以客人遊戲累積之積分兌換現金，始構成賭
    博，原審逕認電子遊藝場即為賭博行為，尚有誤會。被告甲○○、癸○○、壬○○、丙○○、戊○○、乙○○，上訴意旨否認有常業賭博之犯行，雖無足取，然
    原判決既有如上可議之處，自應由本院將原判決撤銷改判。爰審酌被告甲○○開
    設大型電子遊藝場，僱用被告甲○○、癸○○、壬○○、丙○○、戊○○在場內
    工作，惟該遊藝場內之收入係由被告甲○○獨得，被告癸○○、壬○○、丙○○
    、戊○○僅係按月領固定薪資之受僱人及被告等人犯後否認犯行等一切情狀，各
    量處如主文所示之刑，並諭知易科罰金之折算標準。末查被告壬○○、丙○○、
    戊○○、乙○○前均未曾受有期徒刑以上刑之宣告，被告癸○○於八十三年間雖
    曾因賭博罪受有期徒刑六月之宣告，然於八十三年十一月十七日執行完畢後，五
    年以內未曾受有期徒刑以上刑之宣告，有臺灣高等法院檢察署刑案紀錄簡覆表在
    卷可查，渠等因生計關係偶罹刑章，經此偵、審暨科刑教訓後，當知所警惕，信
    無再犯之虞，本院因認上開對癸○○、壬○○、丙○○、戊○○、乙○○宣告之
    刑以暫不執行為適當，爰均併予宣告緩刑二年，用啟自新。扣案之現金共計五萬
    七千七百元，既無法證明係犯賭博罪而屬在賭或兌換籌碼處之財物；又扣案之
    「七靶射擊」四十七台、「競艇遊戲機」一台、「賓果王遊戲機」一台，因機器
    本身難認係賭博性，亦非當場賭博之器具，又無法證明何係供犯罪所用，故均
    毋庸宣告沒收。附此明，另本件警察搜索時，分別自被告丙○○、壬○○及癸○○身上查扣現金三百元、一萬零七百元及四萬一千元，惟被告丙○○等人自警
    訊至偵審均辯稱上開現金係其個人所有與遊藝場無關，且亦查無證據證明前揭查
    扣現金係與本案賭博罪有關，不得沒收，亦附此敘明。
貳、庚○○、丁○○、己○○、辛○○、丑○○、子○○部分：
一、公訴意旨略以：中壢分局警備隊員警程冀沄於九十年八月二十四日十八時許喬裝
    賭客前往前揭桃園縣中壢市○○路十五號一樓之五十六甲○○所經營之「日盛電
    子遊藝場」，該員警通知在外支援之同仁進行查緝，於九十年八月二十四日二十
    時三十分許，當場查獲庚○○、丁○○、己○○、辛○○、丑○○、子○○在場
    把玩電動賭博機台，因認渠等均犯刑法第二百六十六條第一項前段之賭博罪嫌云
    云。
二、按犯罪事實應依證據認定之，無證據不得推定其犯罪事實。又不能證明被告犯罪
    者，應諭知無罪之判決，刑事訴訟法第一百五十四條、第三百零一條第一項分別
    定有明文。又事實之認定，應憑證據，如未能發現相當證據，或證據不足以證明
    ，自不能以推測或擬制之方法，為裁判基礎，最高法院四十年台上字第八六號著
    有判例可資參照；且認定犯罪事實所憑之證據，雖不以直接證據為限，間接證據
    亦包括在內，然而無論直接證據或間接證據，其為訴訟上之證明，須於通常一般
    之人均不致有所懷疑，而得確信其為真實之程度者，始得據為有罪之認定，倘其
    證明尚未達到此一程度，而有合理之懷疑存在而無從使事實審法院得有罪之確信
    時，即應由法院為諭知被告無罪之判決，最高法院七十六年台上字第四九八六號
    亦著有判例足參。
三、查本件公訴人認被告庚○○、丁○○、己○○、辛○○、丑○○、子○○有刑法
    第二百六十六條第一項前段之賭博罪嫌，無非係以王鎮軍分別於警訊及偵訊中之
    供述，核與證人程冀沄證述情節相符，復有現場檢查紀錄、如犯罪事實欄所扣得
    之物品為其論據。惟訊據被告庚○○、丁○○、己○○、辛○○、丑○○、子○○，均堅決否認有何公訴人所指之犯罪事實，皆辯稱：其等前往上址把玩電動機
    具均係純娛樂，未兌換過現金及獎品，絕無賭博云云。
四、經查：王鎮軍於警訊及偵訊中之供述、證人程冀沄之證述暨現場檢查紀錄、如犯
    罪事實欄所扣得之物品，如前所述，均僅能證明甲○○等人確實於日盛遊藝場內
    擺設上開電動機具，且共同以機具與不特定人以開分押注之方式賭博財物，並無
    法證明本件庚○○、丁○○、己○○、辛○○、丑○○、子○○等人在前揭查獲
    當時在遊藝場內有賭博財物兌換金錢之行為，是自不得僅因彼等於警員查獲被告
    甲○○等人犯行時在場，遽爾推論庚○○、丁○○、己○○、辛○○、丑○○、
    子○○有賭博犯行。
五、綜上所述，本件既復查無任何積極證據足認被告庚○○、丁○○、己○○、辛○○、丑○○、子○○有公訴人所指之犯行，揆諸前揭說明，本件不能證明渠等犯
    罪，自應為無罪之諭知。
六、原審未予詳酌而予被告庚○○、丁○○、己○○、辛○○、丑○○、子○○科刑
    之諭知，尚有未合。被告等上訴，均否認犯罪指摘原判決不當，為有理由，自應
    由本院將原判決關於被告庚○○、丁○○、己○○、辛○○、丑○○、子○○部
    分撤銷，改諭知被告等無罪之判決。
七、被告庚○○、己○○、辛○○、丑○○、子○○經合法傳喚，無正當理由不到庭
    ，爰不待其陳述逕行判決。
據上論斷，應依刑事訴訟法刑事訴訟法第三百六十九條第一項前段、第三百七十一條
、第三百六十四條、第三百零一條第一項、第二百九十九條第一項前段、刑法第二十
八條、第二百六十七條、第二百六十六條第二項、第四十一條第一項前段、第七十四
條第一款、第二款，罰金罰鍰提高標準條例第一條前段、第二條，判決如主文。
本案經檢察官朱兆民到庭執行職務。
中    華    民    國    九十一    年      十二      月       十一       日
                              臺灣高等法院刑事第八庭
                                  審判長法  官  陳  祐  治
                                        法  官  沈  宜  生
                                        法  官  楊  炳  禎
右正本證明與原本無異。
不得上訴。
                                        書記官  廖  素  花
中    華    民    國     九十一   年      十二      月        十三      日
附錄：本判決論罪科刑法條全文
刑法第二百六十七條
以賭博為常業者，處二年以下有期徒刑，得併科一千元以下罰金。
